【裁判字號】    90,瑞勞小,1
【裁判日期】    901012
【裁判案由】    損害賠償
【裁判全文】
臺灣基隆地方法院瑞芳簡易庭小額民事判決  九十年度瑞勞小字第一號
    原      告  甲○○
    訴訟代理人  丙○○
    法定代理人  謝百辭
    訴訟代理人  乙○○
右當事人間請求損害賠償事件，本院判決如左：
    主    文
被告應給付原告新台幣伍萬肆仟肆佰拾陸元，及自民國九十年三月二十日起至清償
日止，按年息百分之五計算之利息。
原告其餘之訴駁回。
訴訟費用新台幣壹仟壹佰柒拾元，由被告負擔新台幣柒佰零貳元，餘由原告負擔。
本判決第一項得假執行，但被告如於假執行程序實施前，以新台幣伍萬伍仟元為原告
預供擔保，得免為假執行。
原告其餘假執行之聲請駁回。
    事實及理由要領
甲、兩造聲明及陳述要旨
一、原告部分：被告公司於九十年農曆過年前公告新人事組織圖，並指示未列名於組
    織圖上者包括原告在內均在家等候公司通知新職務，詎被告公司未通知原告上班
    ，且於九十年二月九日辦理原告之勞保退保手續，亦未給付資遣費，影響原告之
    權益，原告即於同年二月二十三日在台北縣政府處理勞資爭議協調會上依勞動基
    準法第十四條第一項第六款規定，口頭終止兩造之勞動關係，為此請求被告公司
    給付依工作年資二年三個月計算之資遣費新台幣（下同）四萬二千七百五十元、
    二十天之預告工資一萬二千六百六十七元、任職期間共十四天未休假之補償八千
    八百六十七元、九十年一月份短少薪資五千四百二十元，暨未即時開立離職證明
    致無法申請九十年二、三月失業給付之損失二萬二千八百元，以上合計九萬二千
    五百零四元，及加計自起訴狀繕本送達翌日起至清償日止，按年息百分之五計算
    之利息，並陳明願供擔保聲請宣告假執行。
二、被告部分：被告公司之人事管理規則規定：「工作期間本公司並有調整各員工遷
    調、派遣之權利，員工不得藉故推諉」、「無故連續曠職三日、一個月內請假累
    計超過四天，視為自動離職」，被告公司因業務需要，將原告派遣至新工作單位
    ，原告拒不就任，被告遂自九十年一月下旬至二月初，多次電話要求原告至公司
    協調，皆遭原告拒絕，且原告未至公司上班，有無故連續曠職三日之情形，已視
    同離職，被告公司並得依勞動基準法第十二條第四款、第六款之規定，不經預告
    終止勞動契約，而依同法第十八條第一款規定，原告不得向被告請求加發預告期
    工資及資遣費，另被告公司已發給原告不休假獎金，亦未短發九十年一月份之薪
    資，而原告未請求被告公司發給離職證明，被告公司自無須賠償原告無法申請失
    業給付之損失，並陳明願供擔保聲請宣告免為假執行。
乙、理由要領
一、原告主張其係被告公司員工，已繼續工作二年三個月，被告公司於九十年一月十
    九日公告新人事名單，指示未列名於名單之原告在家等候通知新職務，卻於同年
    二月九日辦理原告之勞保退保手續，及兩造於同年二月二十三日在臺北縣政府處
    理勞資爭議協調會協議資遣費之事實，業據原告提出臺北縣政府處理勞資爭議協
    調會會議紀錄影本一件，且為被告所不爭執，原告此部分之主張自堪信為真實。
    被告公司雖辯稱原告不同意安排的新職務，而無正當理由連續曠職三日云云，然
    為原告所否認，主張被告公司並未通知原告上班等語。經查，依勞動基準法施行
    細則第七條第一款規定，工作場所及應從事之工作有關事項應於勞動契約中由勞
    資雙方自行約定，故其變更應由雙方自行商議，而雇主如確有調動勞工工作之必
    要，應依下列原則辦理：(一)基於企業經營上之所必須；(二)不得違反勞動契約；(三)
    對勞工薪資及其他勞動條件，未作不利之變更；(四)調動後工作與原有工作性質為
    其體能及技術所可勝任；(五)調動工作地點過遠雇主應予必要之協助，足見被告公
    司不得片面將原告調派新職，復未舉證證明確有調派原告新職務而為原告拒絕，
    則原告依被告公司之指示在家等候通知，自非無正當理由曠職，被告抗辯原告無
    正當理由連續曠職三日，已違反勞動基準法第十二條第一項第六款及被告公司之
    人事管理規則，視同自動離職，不足採信。
二、按雇主違反勞動契約或勞工法令，致有損害勞工權益之虞者，勞工得不經預告終
    止契約；勞工依前項規定終止契約者，應自知悉其情形之日起，三十日內為之，
    勞動基準法第十四條第一項第六款、第二項定有明文。被告公司既指示原告在家
    等候通知，並未終止兩造間之勞動契約，即應儘速協調新工作，繼續契約之履行
    ，竟於九十年二月九日勞動契約尚存續期間內，將原告之勞保辦理退保，被告公
    司顯然已違反勞工保險條例中勞工所屬事業有投保義務之規定，致有損原告之權
    益，揆諸前揭法條，原告不經預告終止兩造之勞動契約，自屬合法。
三、次按勞工依勞動基準法第十四條規終止契約者，雇主應依左列規定發給勞工資遣
    費：(一)在同一雇主之事業單位繼續工作，每滿一年發給相當於一個月平均工資之
    資遣費。(二)依前款計算之剩餘月數，或工作未滿一年者，以比例計算之。未滿一
    個月者以一個月計，勞動基準法第十四條第四款、第十七條分別定有明文。查原
    告已於被告公司繼續工作二年三個月，依勞動基準法第十七條規定，應發給二又
    四分之一個月之平均工資。又勞動基準法第二條第四款規定「平均工資謂計算事
    由發生之當日前六個月內所得工資總額除以該期間之總日數所得之金額。」，查
    本件勞動契約終止前六個月即八十九年八月至九十年一月，原告之薪資依序為二
    萬二千三百五十元、二萬零九百五十元、二萬一千一百五十元、二萬零六百五十
    元、二萬一千二百三十三元、一萬八千五百七十六元，為兩造所不爭，並有被告
    公司提出之薪資表可稽，則其每月平均工資應為二萬零八百十八元｛（22350+20
    950+21150+20650+21233+18576）÷6＝ 20818，元以下四捨五入，以下同｝，故
    資遣費應為四萬六千八百四十元，原告請求依平均工資一萬九千元計算之資遣費
    四萬二千七百五十元，自應准許。
四、又勞工在同一雇主或事業單位，繼續工作滿一年以上滿三年者，每年應給予特別
    休假七日；依第三十八條所定之特別休假，工資應由雇主照給；雇主經徵得勞工
    同意於休假日工作者，工資應加倍發給，勞動基準法第三十八條第一款、第三十
    九條分別定有明文。原告主張於被告公司任職兩年三個月，依上開規定其特別休
    假應為十四日，被告公司均未給假，原告並於特別休假日工作之事實，為被告公
    司所不爭執，被告雖辯稱有發給不休假獎金，原告否認之，被告未能舉證以實其
    說，所辯自不足採，原告之主張堪信為真實。從而原告以每月平均工資一萬九千
    元計算，請求被告公司給付特別休假十四日之工資八千八百六十七元（19000 ÷
    30x14=8867），自屬有據。
五、另僱傭人受領勞務遲延者，受僱人無補服勞務之義務，仍得請求報酬，民法第四
    百八十七條第一項前段定有明文。本件原告係於九十年二月二十三日終止兩造間
    之勞動契約，而於勞動契約終止前，原告係依被告之指示在家等候通知，並非無
    故不提供勞務，自仍得向被告公司請求報酬，而被告公司就九十年一月之薪資僅
    給付至一月二十八日，生活津貼本應給付一千二百元，亦僅給付一千一百二十元
    ，有兩造所不爭執之九十年一月薪資表可稽，揆諸上開法條意旨，原告得請求被
    告給付九十年一月二十九、三十、三十一日之薪資共一千五百三十九元（原告九
    十年一月之本薪為一萬五千四百元，平均每日薪資為五百十三元）及生活津貼八
    十元。又依被告公司薪資表中所列項目，「全勤獎金」每月一千二百元已屬經常
    性之給付，且列入薪資作為原告之工作報酬，只要原告在一般正常情形下上班未
    缺勤即經常可以領得，此有被告公司提出之薪資表在卷可稽，而因被告公司指示
    原告在家等候通知，致原告未能實際工作並領得全勤獎金，應認被告公司仍應發
    給原告全勤獎金，較為公平合理，是原告請求被告給付九十年一月之全勤獎金一
    千二百元，應予准許。至原告主張被告公司短發九十年一月二日及一月三十日加
    班費共九百元云云，然九十年一月二日並非中央主管機關規定應放假之日，原告
    於該日加班三小時，全月共加班二十一小時，被告公司已全數發給加班費，有被
    告公司所提之原告九十年一月考勤表及薪資表足憑，且為原告所不爭執，而原告
    自承自九年一月二十九日即在家等候被告公司之通知而未上班，顯未於九十年一
    月三十日上班並延長工作時間，此部分之請求自不應准許。
六、原告復主張依據勞動基準法第十六條之規定，請求預告期間之工資一萬二千六百
    六十七元，然兩造間之勞動契約係原告依勞動基準法第十四條第一項六款規定，
    不經預告予以終止，已如前述，自無從依同法第十六條請求被告公司給付預告期
    間之工資，此部分之請求，尚屬無據。
七、末按侵權行為須以故意或過失不法侵害他人之權利為要件，最高法院著有十七年
    上字第三十五號判例可資參照。原告雖主張被告公司未開立離職證明致其無法申
    請九十年二、三月之失業給付二萬二千八百元云云，然本件勞動契約乃原告不經
    預告而終止，且依勞動基準法第十九條規定，勞動契約終止時，勞工如請求發給
    服務證明書，雇主或其代理人不得拒絕，原告並未舉證證明已請求被告公司發給
    離職證明而遭拒絕，則原告未能申請失業給付，非可認為因被告公司之侵權行為
    所受之損害，自不得請求被告公司賠償。
八、綜上所述，本件原告請求被告公司給付資遣費四萬二千七百五十元、特別休假日
    工資八千八百六十七元及九十年一月份短發之工資一千五百三十九元、生活津貼
    八十元、全勤獎金一千二百元，以上共計五萬四千四百三十六元，及自起訴狀繕
    本送達翌日即九十年三月二十日起至清償日止，按年息百分之五計算之利息，為
    有理由，應予准許，逾此範圍之請求則無理由，應予駁回。
九、本件係依小額訴訟程序判決，被告受敗訴判決部分，依民事訴訟法第四百三十六
    條之二十，應依職權宣告假執行，而被告聲請供擔保免為假執行，核無不合，因
    此酌定相當擔保金額准許之。至原告敗訴部分，其假執行之聲請失所依據，應予
    駁回。
十、本件訴訟費用一千一百七十元（裁判費九百二十七元、送達郵費二百四十三元）
    ，由被告負擔十二分之七即為七百零二元，餘由原告負擔。
中      華      民      國    九十      年      十      月      十二    日
~B臺灣基隆地方法院瑞芳簡易庭
~B        法      官  陳湘琳
右正本證明與原本無異。
對於本件判決如有不服，應於收受送達後二十日內向本院提出上訴書狀，上訴於本院
合議庭，並按他造當事人之人數附具繕本。
當事人之上訴，非以判決違背法令為理由不得為之，上訴狀應記載上訴理由，表明下
列各款事項：
(一)原判決所違背之法令及其具體內容。
(二)依訴訟資料可認為原判決有違背法令之具體事實。
中      華      民      國    九十      年      十      月    十九      日
~B        法院書記官  王靜敏


司法院資訊處製作；財團法人民間司法改革基金會備份。
